臺灣高雄地方法院刑事判決　　　　　　　　　　　　　九十一年度易字第四二一號
　　公　訴　人　臺灣高雄地方法院檢察署檢察官
　　被　　　告　丙○○
右列被告因違反保護令案件，經檢察官聲請簡易判決處刑（九十年度偵字第二０二三
０號），經本院高雄簡易庭認為不得以簡易判決處刑，移由本院依通常程序審理，本
院判決如左：
    主  文
丙○○無罪。
    理  由
一、公訴意旨略以：被告丙○○係告訴人乙○○之子，二人間具有家庭暴力防治法第
    三條第二款所規定之家庭成員關係，因被告曾對告訴人實施精神上不法侵害之毀
    損住處電視、家具等行為，經告訴人向台灣高雄地方法院聲請核發民事通常保護
    令，業經台灣高雄地方法院於九十年七月五日核發九十年度家護字第五八五號民
    事通常保護令，裁定被告不得對告訴人實施身體或精神上不法侵害之行為，應遷
    出並遠離告訴人住居所：高雄市前鎮區○○○路二二巷五號至少一百公尺，其通
    常保護令之有效期間為八月。詎被告竟仍於九十年九月二十八日十五時許，酒後
    到高雄市前鎮區○○○路二二巷五號住處為金錢財產分配問題吵鬧及毀損告訴人
    住處神壇上器物、時鐘（未據告訴）並在住處門口前公然辱罵告訴人三字經，對
    告訴人實施精神上不法侵害等違反保護令行為等語，因認被告涉嫌違反保護令罪
    及公然侮辱罪。
二、公訴人認被告涉有前揭犯行，係以前揭事實業據告訴人乙○○指訴綦詳，復經路
    人因見丙○○公然辱罵乙○○而主動檢舉報案，有分局受理各類案件紀錄表、前
    開保護令裁定書及毀損照片等附卷為之論據。然訊之被告堅決否認有公訴人所指
    犯行，辯稱：伊不知道法院有核發保護令，並沒有辱罵告訴人或對告訴人施暴等
    語。
三、按犯罪事實應依證據認定之，無證據不得推定其犯罪事實。又不能證明被告犯罪
    者，應諭知無罪之判決，刑事訴訟法第一百五十四條及第三百零一條第一項分別
    定有明文。又事實之認定，應憑證據，如未能發現相當證據，或證據不足以證明
    ，自不能以推測或擬制之方法，為裁判之基礎（最高法院四十年台上字第八六號
    判例參照。）而所謂證據，係指足以證明被告確有犯罪行為之積極證據而言，該
    項證據須適於為被告犯罪之證明者，始得採為斷罪之資料（參照最高法院六十九
    年台上字第四九一三號判例）。認定不利於被告之事實，須依積極證據，苟積極
    證據不足為不利於被告事實之認定時，即應為有利於被告之認定，更不必有何有
    力之證據，最高法院亦著有三十年上字第八一六號判例可資參照。
四、(一)違反保護令罪部分：
    按「刑法總則於其他法令有刑罰之規定者，亦適用之。但其他法令有特別規定
      者，不在此限；行為非出於故意或過失者，不罰。過失行為之處罰，以有特別
      規定者，為限。」刑法第十一條及第十二條定有明文。查家庭暴力防治法第五
      十條係刑法以外有刑罰規定之法令，又無特別規定，自應適用刑法總則之規定
      ，而家庭暴力防治法第五十條並無規定處罰過失犯，是以處罰故意違反保護令
      者為限。
    本案告訴人所持之本院九十年度家護字第五八五號通常保護令，並未送達被告
      ，而係寄存於高雄市政府警察局前鎮分局甲○○隊員收受，此有通常保護令回
      執附九十年度家護字第五八五號民事聲請事件卷宗第三十七頁可證，而甲○○
      隊員到庭證稱：應該是值班的警員簽收的，所以被告有沒有收到保護令我並不
      清楚等語（見本院九十一年九月二十五日審判筆錄）；而依「警察機關執行保
      護令及處理家庭暴力案件辦法」第十六條之命令相對人應確實遵守保護令之員
      警林炳志則證稱找被告四次都沒有找到，並庭呈保護令執行記錄表記載「經職
      四次送達均未遇相對人」附卷可稽，是以被告辯稱沒有收到保護令為可採，準
      此，被告既未收受法院核發通常保護令，亦未經員警執行送達，且於保護令審
      理期日未到庭接受調查（見上揭通常保護令卷宗第二十三頁第二十四頁），自
      然無從得知法院所核發之通常保護令內容，難認被告具家庭暴力防治法第五十
      條規定之違反保護令之「故意」主觀要件。
   (二)公然侮辱罪部分：
   查警訊卷中之偵訊筆錄、處理家庭暴力案件現場報告表、調查記錄表俱僅有告
     訴人指訴被告有公然侮辱之犯行，並無其他證據，亦無公訴意旨所稱之「路人
     」紀錄，而警訊卷中照片五張亦無被告或告訴人身影，自無得為被告犯罪之積
     極證據，而依據被告於警訊中坦承有喝酒之情，審酌其前經法院裁定應遵守通
     常保護令之酒後行徑，固得推測或擬制告訴人所指被告「酒後」加以辱罵之情
     節，然參照前揭最高法院判例意旨，法院不得以推測或擬制之方法為裁判之基
     礎，是仍應認公訴人所提出之證據，不足以認定被告有公然侮辱之犯行。
   (三)綜合以上，本件查無其他積極證據足認被告係故意為違反保護令及公然侮辱告
     訴人之行為，不能證明被告犯罪，應法應諭知無罪之判決。
五、公訴人另於九十一年四月十八日以雄檢楠翔九一偵二一一四字第二二一六三號函
    認該署九十一年度偵字第二一一四號被告違反通常保護令罪之案件，與本件前揭
    起訴部分有連續犯之關係，屬裁判上一罪而移請本院併與審判，然本院認前揭起
    訴部分應為無罪之諭知，已如前述，是公訴人移送併辦部分，既未經起訴，又無
    裁判上一罪關係，自應另由公訴人為妥適處理，併此敘明。
據上論斷，應依刑事訴訟法第三百零一條第一項，判決如主文。
中      華      民      國    九十一    年      十      月     十八     日
                                  臺灣高雄地方法院刑事第一庭
                                      法  官       楊智守
右正本證明與原本無異。
如不服本判決，應於判決送達後十日內，向本院提出上訴狀。
                                      書記官       王美玲
中    華    民    國    九十一    年      十      月 十八       日
